臺灣桃園地方法院刑事判決
110年度勞安訴字第1號
公  訴  人  臺灣桃園地方檢察署檢察官  
被      告  曹瑞興


選任辯護人  林庭誼律師
            陳志峯律師
被      告  戴敬珂



選任辯護人  陳彥彰 律師
上列被告因過失致死等案件，經檢察官提起公訴（109年度調偵
字第2067號），本院判決如下：
    主  文
曹瑞興犯過失致人於死罪，處有期徒刑陸月，如易科罰金，以新
臺幣壹仟元折算壹日。緩刑貳年。
戴敬珂犯過失致人於死罪，處有期徒刑捌月。緩刑參年，並應依
附件所示內容向邱奕成支付損害賠償。
    事  實
曹瑞興為豐景順營造有限公司（下稱豐景順公司，址設桃園市○○
區○○路0000號16樓之4）之負責人；戴敬珂係郁鎧工程行（址設
桃園市○○區○○街00號2樓之1）之實際負責人，屬職業安全衛生法
第2條第3款所稱雇主；邱文聰、吳進殿則為受僱於郁鎧工程行之
勞工，擔任駕駛機具、各式雜工等工作。豐景順公司於民國109
年2月間因承攬地主黃國明在桃園市○○區○○段000地號土地（下稱
本案工地）之涵管遷移工程，並將涵管遷移作業交由郁鎧工程行
承攬，戴敬珂負責提供現場人力及機具，對於本案工地現場之設
備及勞工有管理、監督之權責，曹瑞興則每日前往本案工地現場
與戴敬珂確認現場人力及機具供給情形後簽單，作為郁鎧工程行
向豐景順公司請款依據。於民國109年2月24日8時許，本案工地
施作涵管遷移作業時，曹瑞興本應注意事業單位以其事業之全部
或一部分交付承攬時，應於事前告知承攬人其工作環境、危害因
素及職業安全衛生法規應採取之防止措施；戴敬珂本應注意雇主
僱用勞工從事露天開挖作業，其開挖深度在1.5公尺以上，使勞
工進入開挖面作業者，應設擋土支撐，且其等依當時客觀情狀，
並無不能注意之情事，戴敬珂貿然指示鄭奇嘉駕駛大型挖土機，
從事露天開挖作業，垂直開挖深度達4.5公尺，竟疏未設置擋土
支撐，以防止本案工地發生坍塌所引起之危害，曹瑞興亦疏未於
事前以書面或召開協商會議作成紀錄告知上開危害及防止措施，
而於同日16時許，邱文聰、吳進殿進入涵管清理涵管內土石時，
因現場未設置擋土支撐造成邊坡土石坍方，其坍方土石覆蓋於涵
管上方，致涵管破裂壓傷在涵管內之邱文聰、吳進殿，經送醫急
救，邱文聰受有胸腹鈍創及頭部外傷，吳進殿受有左側肱骨、股
骨骨折及頭部外傷。嗣於同日17時22分許，吳進殿因出血性休克
死亡；於同日17時58分許，邱文聰因呼吸衰竭併顱內出血死亡，
而發生死亡之職業災害。
    理  由
一、認定犯罪事實所憑之證據及理由
　　㈠上開犯罪事實，業據被告曹瑞興、戴敬珂於本院準備程序
      及審理時坦承不諱（見本院110年度勞安訴字第1號卷【下
      稱本院卷】二第57、146、147頁），且經告訴人邱奕成即
      被害人邱文聰之子、告訴人魏燕苓即被害人吳進殿之甥女
      、證人鄭奇嘉、梁貴華於警詢時、證人即桃園市政府勞動
      檢查處職員林陳彥於偵訊時證述明確（臺灣桃園地方檢察
      署109年度相字第372號卷【下稱相卷】第57至68頁；109
      年度調偵字第2067號卷第29至31頁），並有桃園市政府勞
      動檢查處109年6月18日桃檢綜字第1090007393號函暨所附
      重大職業災害檢查報告（見臺灣桃園地方檢察署109年度
      他字第2521號卷【下稱他2521卷】第89至133頁）、被害
      人邱文聰之臺北榮民總醫院桃園分院法醫參考病例摘要（
      見相卷第71頁）、被害人吳進殿之敏盛綜合醫院遺體處理
      單（見相卷第73至74頁）、現場照片（見相卷第75至82頁
      ；他2521卷第219頁）、臺灣桃園地方檢察署相驗屍體證
      明書（見相卷第113至115頁）、臺灣桃園地方檢察署檢驗
      報告書（見相卷第117至139頁）、臺灣桃園地方檢察署相
      驗報告書（見相卷第157至158頁）、經濟部商業司商工登
      記公示資料（見他字2521號卷第23至24頁、第29至32頁）
      、被害人邱文聰之勞工保險被保險人投保資料表（見他25
      21卷第25至26頁）、郁鎧工程行報價單影本（見臺灣桃園
      地方檢察署109年度偵字22462號卷第45頁）及工作簽認單
      （見他2521卷第209頁）在卷可稽，足認被告2人上開任意
      性自白與事實相符，堪以採信。
　　㈡按雇主對防止有墜落、物體飛落或崩塌等之虞之作業場所
      引起之危害，應有符合規定之必要安全衛生設備及措施，
      職業安全衛生法第6條第1項第5款定有明文。又雇主僱用
      勞工從事露天開挖作業，其垂直開挖最大深度應妥為設計
      ，如其深度在1.5公尺以上者，應設擋土支撐，營造安全
      衛生設施標準第71條前段亦有明定。查被告戴敬珂係郁鎧
      工程行之實際負責人，亦為被害人邱文聰、吳進殿之雇主
      ，此為被告戴敬珂所自承（見本院卷一第53頁）。依被告
      戴敬珂所供：其經營之郁鎧工程行承攬本案涵管遷移工程
      ，負責提供現場機具及人力，其於每日下午會前往現場與
      被告曹瑞興確認人力派工及機具提供情形；被害人邱文聰
      、吳進殿均為郁鎧工程行派至工地現場之人，擔任綁鐵鍊
      、打掃等雜項工作等語（見本院卷一第54、55；本院卷二
      第147頁），核與證人鄭奇嘉於警詢時證述其係被告戴敬
      珂所聘僱，在本案工地現場駕駛挖土機開挖土坑等情相符
      （見相卷第57至59頁），並有工作簽認單在卷可佐（見他
      2521卷第209頁），堪認被告戴敬珂對於工作場所之設備
      及勞工有管理、監督之權責。被告戴敬珂既承攬本案涵管
      遷移工程，對於從事露天開挖作業，倘深度在1.5公尺以
      上，使勞工進入開挖面作業者，應設擋土支撐，衡情應知
      之甚稔，且依當時客觀情狀並無不能注意之情事，竟疏於
      注意及此，未依規定設置擋土支撐，藉此防止發生土石崩
      塌所引起之危害，致被害人2人因土石坍方、涵管破裂而
      遭壓傷，造成死亡結果之職業災害發生。又被告戴敬珂違
      反上開注意義務之過失行為，與被害人2人之死亡結果間
      ，具有相當因果關係。
　　㈢按事業單位以其事業之全部或一部分交付承攬時，應於事
      前告知該承攬人有關其事業工作環境、危害因素暨本法及
      有關安全衛生規定應採取之措施，職業安全衛生法第26條
      第1項定有明文。又該條項規定之事前告知，應以書面為
      之，或召開協商會議並作成紀錄，職業安全衛生法施行細
      則第36條亦有明定。查被告曹瑞興為豐景順公司負責人，
      並將豐景順公司所承攬之本案涵管遷移工程，交付郁鎧工
      程行承攬，自應依上開規定，於事前以書面或召開協商會
      議並作成紀錄，告知郁鎧工程行有關其事業工作環境、危
      害因素暨有關安全衛生規定應採取之措施。參以被告曹瑞
      興供承：我每天在現場清點人數和材料，確認後在工作簽
      認單簽名，偶爾會和現場工人提及依照當初說好的內容施
      工，案發當日我到達現場約5至10分鐘才塌陷等語（見本
      院卷一第133至135頁；本院卷二147頁），益徵被告曹瑞
      興對於本案涵管遷移工程之施工進度應有相當程度之瞭解
      ，當可期待其善盡注意義務，以防免工地現場發生崩塌意
      外，況依當時客觀情狀亦無不能注意之情事。詎被告曹瑞
      興竟未於事前以書面或召開協商會議作成紀錄告知郁鎧工
      程行或被告戴敬珂應設置擋土支撐，致被害人2人因土石
      坍方、涵管破裂而遭壓傷，造成死亡結果之發生。又被告
      曹瑞興違反上開注意義務之過失行為，與被害人2人之死
      亡結果間，具有相當因果關係。
　　㈣本案事證明確，被告2人犯行堪以認定，應依法論科。
二、論罪科刑
　　㈠核被告戴敬珂所為，係犯刑法第276條之過失致人於死罪，
      及違反職業安全衛生法第6條第1項第5款規定，致發生同
      法第37條第2項第1款之死亡職業災害，而犯同法第40條第
      1項之罪。核被告曹瑞興所為，係犯刑法第276條之過失致
      人於死罪。
　　㈡被告戴敬珂以一過失行為，致被害人2人死亡，並同時觸犯
      過失致人於死罪及職業安全衛生法第40條第1項之罪，為
      想像競合犯，應依刑法第55條規定，從一重之過失致人於
      死罪處斷。被告曹瑞興以一過失行為，同時造成被害人2
      人死亡，觸犯數個過失致人於死罪，為想像競合犯，應依
      刑法第55條規定，從一重之過失致人於死罪處斷。
　　㈢爰以行為人之責任為基礎，審酌被告戴敬珂為被害人2人之
      雇主，對於勞工工作安全自應謹慎注意，竟未依上開職業
      安全衛生法及營造安全衛生設施標準規定，設置擋土支撐
      ，以防止土石崩塌，並確保勞工之生命安全；被告曹瑞興
      亦未事前以書面告知危害及應採取之措施，導致土石崩塌
      、涵管破裂造成被害人2人死亡，被害人家屬將承受永遠
      失去至親之悲痛，所為應予非難；惟念及被告2人犯後坦
      承犯行，並參酌其等如附表所示與告訴人邱奕成、魏燕禎
      、魏燕苓及被害人家屬達成和解及賠償狀況，犯後態度良
      好；兼衡被告曹瑞興之過失程度較被告戴敬珂為輕、告訴
      人3人對於本案量刑所表達之意見，並考量被告2人之素行
      、智識程度及生活狀況等一切情狀，分別量處如主文所示
      之刑，並就被告曹瑞興部分諭知易科罰金之折算標準，以
      示懲儆。
　　㈣被告2人前未曾因故意犯罪受有期徒刑以上刑之宣告，有臺
      灣高等法院被告前案紀錄表在卷可按，本院審酌被告2人
      因一時失慮而致罹刑典，犯後坦承犯行，且與告訴人3人
      達成和解，被告曹瑞興並全數賠償完畢，被告戴敬珂僅剩
      餘部分賠償金額尚在分期給付中，業如前述，堪認被告2
      人已知悔悟，經此偵審程序及罪刑之宣告後，應當知所警
      惕，信無再犯之虞，本院因認所宣告之刑，以暫不執行為
      適當，爰依刑法第74條第1項第1款規定，被告曹瑞興宣告
      緩刑2年、被告戴敬珂宣告緩刑3年，以啟自新。又為督促
      被告戴敬珂確實履行其對告訴人邱奕成之賠償內容，兼顧
      告訴人邱奕成之權益，確保緩刑宣告可收之具體成效，自
      有賦予被告戴敬珂一定負擔之必要，是依刑法第74條第2
      項第3款規定，命被告應依附件所示之賠償內容履行，以
      觀後效。至被告戴敬珂若違反上開應負擔之事項且情節重
      大，足認原宣告之緩刑難收其預期效果，而有執行刑罰之
      必要者，依刑法第75條之1第1項第4款規定，得撤銷緩刑
      宣告，執行宣告刑，併此敘明。
據上論斷，應依刑事訴訟法第299條第1項前段，判決如主文。
本案經檢察官陳淑蓉提起公訴，檢察官劉倍到庭執行職務。
中　　華　　民　　國　　111 　年　　6 　　月　　29　　日
           　　　 刑事第十八庭  審判長法官  陳囿辰

                                      法官  姚懿珊

                                      法官　羅文鴻
以上正本證明與原本無異。
如不服本判決應於收受判決後20日內向本院提出上訴書狀，並應
敘述具體理由。其未敘述上訴理由者，應於上訴期間屆滿後20日
內向本院補提理由書(均須按他造當事人之人數附繕本)「切勿逕
送上級法院」。 
　　　　　　　　　　　　　　　      書記官　林佳穎
中　　華　　民　　國　　111 　年　　6 　　月　　29　　日
附錄本案論罪科刑法條：
中華民國刑法第276條
因過失致人於死者，處5年以下有期徒刑、拘役或50萬元以下罰
金。
職業安全衛生法第40條
違反第6條第1項或第16條第1項之規定，致發生第37條第2項第1
款之災害者，處3年以下有期徒刑、拘役或科或併科新臺幣30萬
元以下罰金。
法人犯前項之罪者，除處罰其負責人外，對該法人亦科以前項之
罰金。
附表：和解暨賠償狀況（金額：新臺幣）
編號 告訴人 涉案被告 和解金額 已賠償金額 證據資料出處  1 邱奕成（即被害人邱文聰之家屬） 曹瑞興 450萬元 450萬元 ①和解協議書（見本院卷一第143、145頁） ②本院辦理刑事案件電話查詢紀錄表（見本院卷一第153頁）    戴敬珂 280萬元 30萬元，其餘部分尚在分期給付中 本院調解筆錄（見本院卷二第88-1、88-2頁）  2 魏燕禎、魏燕苓（即被害人吳進殿之家屬） 曹瑞興 100萬元 100萬元 ①和解協議書（見本院卷一第147、149頁） ②本院辦理刑事案件電話查詢紀錄表（見本院卷一第155頁）   戴敬珂 50萬元 50萬元 ①和解協議書（見本院卷二第63至65頁） ②聯邦銀行匯款單據（見本院卷二第7、8頁） ③第一銀行匯款申請書回條（見本院卷二第49、51頁） 

附件：
應支付告訴人邱奕成之賠償內容 戴敬珂應給付邱奕成新臺幣280萬元整。給付方式：調解成立日前已給付新臺幣30萬元整，餘額新臺幣250萬元整，自民國111年5月起，按月於20日給付新臺幣10萬元整，至全部清償為止。如有一期未給付，視為全部到期。倘給付日期為例假日得順延之，並匯入邱奕成指定之帳戶。